臺灣高等法院臺中分院民事判決
110年度簡易字第18號
原      告  張金龍  
被      告  林紅貴  
上列當事人間因被告傷害案件（本院109年度上訴字第2782號）
，原告提起刑事附帶民事訴訟（110年度附民字第28號），請求
損害賠償，經本院刑事庭裁定移送前來，本院於中華民國110年1
1月3日言詞辯論終結，判決如下：
    主  文
被告應給付原告新臺幣4萬元，及自民國110年2月5日起至清償日
止，按年息百分之五計算之利息。
原告其餘之訴駁回。 
    事實及理由
一、原告主張：被告於民國108年10月30日下午5時17分許，在苗
    栗縣○○市○○街00號前，因認其駕駛自用小貨車不慎將其放置
    之垃圾袋壓破而心生不滿，而與其發生爭執，被告竟基於傷
    害犯意，以左手拉扯其衣服，並以右手毆擊其臉部，致其受
    有腦震盪、上唇撕裂傷、下唇擦傷之傷害，被告上開不法行
    為侵害其身體健康，致其受有精神上之痛苦，爰依民法第18
    4條第1項前段、第195條1項，請求被告賠償精神慰撫金新臺
    幣（下同）10萬元。並聲明：被告應給付原告10萬元，及自
    刑事附帶民事起訴狀繕本送達翌日起至清償日止，按年息百
    分之五計算之利息。
二、被告則以：其手腳曾因中風及受傷等原因，而呈現無力狀態
    ，根本無法毆打原告；案發時原告酒醉，開車壓到垃圾袋，
    其只是拿清潔金爐用的木棍來清理地上垃圾，沒有要打原告
    ，但旁人怕其要打原告試圖拉住其，結果一放手其就撲到原
    告面前，因跌倒剛好拉住原告衣服等語資為抗辯。答辯聲明
    ：原告之訴駁回。
三、得心證之理由
  ㈠按刑事訴訟判決所認定之事實，固非當然有拘束民事訴訟判
    決之效力，但民事法院調查刑事訴訟原有之證據，而斟酌其
    結果以判斷事實之真偽，並於判決內記明其得心證之理由，
    即非法所不許（參最高法院67年台上字第2674號及49年台上
    字第929號判決意旨），是本院自得調查刑事訴訟中原有之
    證據，斟酌其結果以判斷其事實，先予敘明。經查，被告於
    前揭時、地，因認原告駕駛自用小貨車不慎將其放置之垃圾
    袋壓破而心生不滿，與原告發生爭執，被告竟基於傷害之犯
    意，先將長柄鐮刀1把擲向原告而未擊中，復以左手拉扯原
    告之衣服後，以右手出拳毆擊原告臉部2次，致原告受有腦
    震盪、上唇撕裂傷、下唇擦傷之傷害等情，業經本院調閱系
    爭刑案（即本院109年度上訴字第2782號刑事判決）之電子
    卷證核閱無訛（見本院卷第15頁），且系爭刑案亦經最高法
    院110年度台上字第5152號刑事判決諭知：「上訴駁回。」
    確定在案，有前開最高法院刑事判決及被告之臺灣高等法院
    被告前案紀錄表附卷可稽（見本院卷第61至64頁）。被告雖
    否認上情，然系爭刑案既已有罪確定等情，為被告所未否認
    ，並有系爭刑案判決為憑，核與本院所調系爭刑案之電子卷
    證之相關證據相符；且按就刑事訴訟所調查之證據，視為就
    附帶民事訴訟亦經調查，又附帶民事訴訟之判決，應以刑事
    訴訟判決所認定之事實為據，為刑事訴訟法第499條第1項、
    第500條前段所明定，則被告本件所為，既已經刑事程序調
    查審認後，判決有罪確定，依前揭規定，自應為本件刑事附
    帶民事訴訟事件事實認定之依據。而考被告本件所為，既已
    認係犯罪而危及原告之身體健康安全，即屬不法之侵害，並
    堪認對原告之人格權構成危害，其間自有因果關係。是原告
    就此依民法侵權行為損害賠償等規定，請求被告對其精神上
    損害負賠償責任，當可認定。被告辯稱其無原告所指之言行
    云云，為本院所不採。
  ㈡原告因系爭事故受有前開傷害，是其依據前開法律規定，請
    求被告賠償非財產上之損害，即屬有據。復按慰藉金之賠償
    ，須以人格權遭遇侵害，使精神上受有痛苦為必要，其核給
    之標準固與財產上損害之計算不同，然非不可斟酌雙方身分
    、資力與加害程度，及其他各種情形核定相當之數額（最高
    法院51年台上字第223號判決要旨參照）。而所謂相當金額
    ，應以實際加害之情形、被害人所受精神上痛苦之程度、賠
    償權利人之身分地位、經濟能力，並斟酌賠償義務人之經濟
    狀況、可歸責之程度等定之。查，原告為高職畢業，未婚，
    無子女，被告為二、三專畢業，喪偶；另參酌兩造108至109
    年度之財產所得資料（見本院另行彌封資料卷宗內之稅務電
    子閘門財產所得調件明細表；以上為保護當事人個人資料，
    故不於判決內揭露），暨原告所受之傷害程度、案發經過及
    兩造經濟等一切情狀，認原告請求10萬元之精神慰撫金，以
    4萬元為適當，逾此範圍之部分，則屬過高，不應准許。 
四、本件係原告於刑事訴訟程序提起之附帶民事訴訟，並經本院
    刑事庭裁定移送民事庭審理，依刑事訴訟法第504條第2項規
    定，應免納裁判費，且本件兩造亦無其他訴訟費用之支出，
    自無庸確定訴訟費用額，併予敘明。 
五、本件事證已臻明確，兩造其餘之攻擊或防禦方法及所用之證
    據，經本院斟酌後，認為均不足以影響本判決之結果，爰不
    逐一論列，附此敘明。
六、據上論結，本件原告之訴，為一部有理由，一部無理由，依
    民事訴訟法第79條，判決如主文。
中　　華　　民　　國　　110 　年　　11　　月　　17　　日
                民事第六庭    審判長法  官  楊熾光
                                    法  官  莊宇馨  
                                    法  官  郭玄義
正本係照原本作成。       
不得上訴。
                                    書記官  劉雅玲

中　　華　　民　　國　　110 　年　　11　　月　　17　　日